臺北高等行政法院裁定　　　　　　　　　　　　　　　九十三年度訴字第三一五號
　　原　　　告　松達建材股份有限公司
　　代　表　人　甲○○○
　　被　　　告　財政部臺灣省北區國稅局
　　代　表　人　許虞哲（局長）
右當事人間因營利事業所得稅事件，原告不服財政部中華民國九十二年十二月十一日
台財訴字第０九二００六四八八四號訴願決定，提起行政訴訟。本院裁定如左︰
　　主   　 文
原告之訴駁回。
訴訟費用由原告負擔。
　　理  　　由
一、本件起訴時被告代表人原為林吉昌，嗣於本件訴訟程序進行中變更為許虞哲，茲
    由其聲明承受訴訟，核無不合，應予准許，合先敘明。
二、按行政訴訟法第四條第一項規定：人民因中央或地方機關之違法行政處分，認為
    損害其權利或法律上之利益，經依訴願法提起訴願而不服其決定者，得向高等行
    政法院提起撤銷訴訟。而此所謂行政處分，依訴願法第三條第一項規定係指中央
    或地方機關就公法上具體事件所為之決定或其他公權力措施而對外直接發生法律
    效果之單方行政行為而言。又按提起訴願，以有行政處分之存在為前提要件；所
    謂行政處分者，係指行政主體，基於職權，就具體事件，所為發生公法上法律效
    果之單方行政行為而言，至行政機關所為單純事實之敘述（或事實通知）或理由
    之說明，既不因該項敘述或說明而生何法律上之效果者，自非行政處分，人民即
    不得對之提起訴願及行政訴訟，行政法院（現改制為最高行政法院）四十四年判
    字第十八號、六十二年裁字第四十一號著有判例。
三、本件原告八十九年度營利事業所得稅結算申報，原列報其他損失新台幣（下同）
    四、七六五、四三九元，被告所屬瑞芳稽徵所汐止服務處（以下簡稱汐止服務處
    ）初查以其機器設備未實現售後租回損益四、七六五、四三九元應於租約到期之
    八十八年度分攤完畢，乃予以剔除，核定全年課稅所得額為四、七四五、五０二
    元。原告不服，申經復查結果，未獲准變更，原告仍不服，提起訴願，遭決定駁
    回在案。嗣原告於九十二年七月三十一日，以更正損益及稅額計算表為由，向汐
    止服務處申請更正營利事業所得稅結算申報，經該服務處於九十二年八月十五日
    以北區國稅瑞芳汐一字第０九二一０一五七００號函復。原告不服，提起訴願，
    遭決定不受理，遂提起行政訴訟。
四、經查汐止服務處九十二年八月十五日北區國稅瑞芳汐一字第０九二一０一五七０
    ０號書函略以「．．．主旨：貴公司申請更正八十九年度損益表乙案，請依據九
    十二年三月十七日北區國稅法一字第０九二０００六三一九號復查決定書辦理，
    檢還八十九年度更正前、後損益表計四紙，請查照。．．．．」等語，究其內容
    僅係就原告所申請更正損益及稅額計算表一節為說明，乃單純之敘述，尚不對外
    發生准駁之法律上效果，即難謂其屬行政處分性質，原告本不得提起訴願。參以
    原告八十九年度營利事業所得稅事件，業經原告提起行政訴訟（本院九十二年度
    訴字第四二００號），故原告自不得就該部分復行提起訴願及行政訴訟。從而訴
    願決定以系爭函非屬行政處分，以程序不合而予以不受理，揆諸首揭法條規定及
    判例，並無不合，原告復提起行政訴訟，顯非合法，應予駁回。又本件訴訟既不
    合法，其實體上之主張即無庸審酌，併此敘明。
五、依行政訴訟法第一百零七條第一項第十款、第一百零四條、民事訴訟法第九十五
    條、第七十八條，裁定如主文。
中　　華　　民　　國　　九十三　　　年　　　八　　　　月　　三十一　　　日
                            臺 北 高 等 行 政 法 院  第 三 庭
                                           審 判 長  法    官  鄭忠仁
                                                     法    官  侯東昇
                                                     法    官  林育如
右為正本係照原本作成。
如不服本裁定，應於送達後十日內向本院提出抗告狀（須按他造人數附繕本）。
中　　華　　民　　國　　九十三　　　年　　　八　　　　月　　三十一　　　日
                　　　　　　　　　　　　　　　　　　 書 記 官　林惠堉
